【裁判字號】    98,簡上,1283
【裁判日期】    990202
【裁判案由】    詐欺
【裁判全文】
臺灣板橋地方法院刑事判決            98年度簡上字第1283號
上  訴  人
即  被  告  乙○○
上列上訴人即被告因詐欺案件，不服本院98年度簡字第6083號中
華民國98年9 月8 日第一審判決（聲請簡易判決處刑案號：98年
度偵字第15135 號），提起上訴，本院管轄之第二審合議庭，自
為第一審判決如下：
    主  文
原判決撤銷。
乙○○無罪。
    事  實
一、公訴意旨略以：被告乙○○能預見將自己帳戶存摺、提款卡
    連同密碼交付予不詳身分之人使用，足供他人作為詐騙財物
    匯款之工具，竟仍基於幫助他人詐欺取財之不確定故意，於
    民國九十八年一月八日在臺北縣新莊市○○路與思源路口，
    將其所申辦之渣打銀行公西分行000000000000
    00號帳戶之提款卡（含密碼）交付真實姓名不詳之成年男
    子使用，容任他人作為詐欺取財之工具。嗣後該成年男子即
    與其所屬詐騙集團成員基於共同意圖為自己不法所有之犯意
    ，而於九十八年一月十日下午二時三十分許，撥打電話向被
    害人甲○○佯稱：其於網路購物付款設定，需配合更改云云
    ，致被害人甲○○玲陷於錯誤，依詐騙集團成員之指示，而
    於同日匯款新臺幣（下同）二十萬元至上開帳戶內，旋遭提
    領一空，迨被害人甲○○發現受騙後報警處理，循線查獲上
    情。因認被告乙○○涉犯刑法第三十條第一項、第三百三十
    九條第一項之幫助詐欺取財罪嫌。
二、按犯罪事實應依證據認定之，無證據不得認定犯罪事實；又
    不能證明被告犯罪者，即應諭知無罪之判決，刑事訴訟法第
    一百五十四條第二項、第三百零一條第一項分別定有明文。
    次按認定不利於被告之事實，須依積極證據，茍積極之證據
    本身存有瑕疵而不足為不利於被告事實之認定，即應為有利
    於被告之認定，更不必有何有利之證據，而此用以證明犯罪
    事實之證據，猶須於通常一般人均不至於有所懷疑，堪予確
    信其已臻真實者，始得據以為有罪之認定，倘其證明尚未達
    到此一程度，而有合理性之懷疑存在，致使無從為有罪之確
    信時，即應為無罪之判決，最高法院八十二年臺上字第一六
    三號判決、七十六年臺上字第四九八六號及三十年上字第八
    八一六號判例意旨復可參照。
三、公訴人認被告乙○○涉有上開幫助詐欺取財罪，係以被告於
    警詢、偵查中之供述、被害人甲○○於警詢時之指述、上開
    渣打銀行帳戶之客戶資料、存摺影本、交易明細查詢表等件
    為其主要論據。訊據被告固坦承有將上開渣打銀行帳戶之存
    摺、金融卡、密碼予他人之事實，惟堅詞否認有何幫助詐欺
    取財之犯行，辯稱：伊是九十八年一月八日看報紙找運動彩
    券負責收錢外勤助理工作，對方說存摺影本要薪資轉帳用的
    ，提款卡是要測試伊的帳戶有無被凍結，所以伊就拿渣打銀
    行帳戶之存摺影本、提款卡及密碼給對方，對方說如果伊的
    帳戶沒有被凍結，上班第一天就會把提款卡還給伊，伊當時
    因信任對方，且伊的帳戶也沒有被凍結，加上當時急著找工
    作，所以伊就很坦然的把渣打銀行帳戶之存摺影本、提款卡
    及密碼交給對方，對方原本說隔天就會跟伊聯絡上班的事情
    ，但都沒有消息，伊打電話給對方也打不通，伊就去渣打銀
    行刷存摺簿，發現帳戶內有一筆二十萬元存款，而且被領走
    了，伊知道被騙了，隔天就主動去林口分駐所報案，伊並沒
    有幫助他人詐騙被害人的犯意等語。
四、經查：
(一)、被告確有申請開設上開渣打銀行帳戶及領有存摺、金融卡，
    並於九十八年一月八日下午二時許，在臺北縣新莊市○○路
    、思源路口，將上開帳戶之存摺影本、身分證影本、金融卡
    及密碼等資料交付予真實姓名年籍不詳之成年男子，嗣詐欺
    集團成員即撥打電話向被害人甲○○佯稱其於網路購物付款
    設定，需配合更改云云，詐騙被害人甲○○轉帳匯款二十萬
    元至被告上開渣打銀行帳戶等情，業經被告於警、偵訊及本
    院審理中坦承不諱，並經證人即被害人甲○○於警詢中證述
    屬實，並有上開渣打銀行帳戶存摺影本、活期性存款結清帳
    戶明細查詢等件附卷可稽，是此部分之事實固堪認定。
(二)、惟證人即另案被告丙○○於臺灣臺北地方法院檢察署九十八
    年度偵字第一０九八六號案件警詢時供稱：警方於九十八年
    四月二日下午四時十分，經伊同意帶同前往車號四０五三－
    ＱＡ自用小客車內搜索起獲乙○○渣打銀行公西分行帳號0
    000000000000存簿影本及其身分證影本，這些
    存摺、身分證影本都是伊朋友綽號阿凡之男子，將一個抽獎
    抽到的信箱遺留在伊車上，一直沒有拿走；伊是九十八年三
    月初看中國時報應徵接送人員之供作，日薪二千元至四千元
    ，伊撥打電話過去不久，對方就撥打電話過來，伊答應就開
    始接送人到定點等語；又於上開偵查案件九十八年五月十八
    日偵查中結證稱：伊有參與「假檢」詐騙，面試伊的人是余
    建宏、他叫伊負責開車而已，有詐騙成功二次，分別是去新
    竹、嘉義，其中新竹部分，只有伊跟阿丞去，拿了二十五萬
    元，嘉義部分，伊是跟阿刁、阿丞去，拿了二百五十萬元，
    成功部分，伊第一次分得車馬費二千元，第二次分到一萬元
    ，其他沒有成功部分只有補貼車馬費；犯案時阿丞、阿刁是
    直接跟大陸的老師聯絡；九十八年二月二十五日去新竹詐騙
    二十五萬元那次，得手後回去，大陸那邊人員打電話叫我們
    拿錢去找汪智聞，伊才知道汪智聞也有參與等語；復於本院
    審理中以證人身分結證稱：「（你在九十八年四月二日下午
    四點左右，是否有在桃園中壢環中東路一八五號四樓之二被
    警察查獲？）有。（當時是否你有帶警察去你所使用的車牌
    號碼四０五三─ＱＡ車內搜索？）是。（警察在該車內搜到
    那些東西？）搜到影印的存款簿。幾本我不清楚。（依據刑
    事警察局偵七隊詢問時記載當時在車內有搜到‧‧‧乙○○
    渣打銀行公西分行存簿影本、身分證影本，是否如此？）對
    ，當時筆錄記載正確。（上開存摺影本、身分證影本如何來
    的？）我不知道，我當時車子借給別人使用，車子拿回來之
    後，車上就有這些東西了。（車子你借給何人？）我車子借
    給前一案詐欺的那群人，是王炫允跟我借的，林鈞紹也有借
    過，但都是他們那群人在使用，到底何人在使用我也不清楚
    。車子拿回來之後，就多了那個信箱，我有問過他們東西誰
    的，他們也都說不是他們的，後來警察搜索車子時，就發現
    那個信箱，全部的存摺、身分證影本就是在那個信箱內。（
    你前案的那些詐欺的人，他們是否有去收購人頭帳戶？）我
    不知道，我在前案的角色就是當車手的司機而已，所以我也
    不知道他們的帳戶如何取得的。‧‧（是否認識在庭被告？
    ）不認識，而且也沒見過」等語，並有上開警詢調查筆錄、
    偵查訊問筆錄在卷可稽。
(三)、又另案被告余建宏與李秉樺、黃建裕及位在大陸之電話詐騙
    集團成員即姓名年籍不詳綽號「阿布」、「老闆娘」之成年
    人，自九十七年八月間起，共組橫跨海峽兩岸之詐欺集團，
    由「阿布」、「老闆娘」所屬之電話詐騙集團成員負責以電
    話與被害人通話之方式詐騙被害人，使被害人陷於錯誤，依
    詐欺集團成員指示將存款匯至詐騙集團成員所收集之指定人
    頭帳戶，余建宏等人並陸續招募汪智聞、林鈞紹、王炫允等
    人充當提領贓款之車手；及另案被告余建宏、汪智聞等人另
    於九十八年二月下旬某日起，與真實姓名不詳綽號「阿布」
    、「老師」等大陸地區之成年詐騙集團成員，共同基於冒充
    公務員行使職權、行使偽造公文書、特種文書及意圖為自己
    不法所有之犯意聯絡，先由大陸地區詐欺集團成員偽造「台
    灣台北地方法院檢察署刑事傳票」等偽造公文書，並偽造「
    台灣台北地方法院檢察署」公印、印章等，以便用印於偽造
    公文書上後行使以資取信；嗣余建宏、李錦宗則分別招攬丙○○、吳亦丞（綽號阿丞）、陳奕豪（綽號阿刁）等人充當
    出面取款之司機或車手，由該詐騙集團成員偽刻「台灣省高
    雄地方法院」之關防一顆，及偽造貼有吳亦丞照片之「台灣
    省地檢察署監管科陳添財」識別證一張，以及偽造「台中地
    方法院地檢署監管科九七年度存字第六八一號存提物發還通
    知書」等公文書傳真，再由汪智聞負責偽造識別證供車手偽
    造身分假冒地方法院檢察署名義，並由詐騙集團提供行動電
    話作為聯絡使用，方式為先至指示之便利商店收取詐騙集團
    成員偽造之司法機關相關文書傳真，再依指示至放置偽造公
    印之地點，蓋用偽造公印而偽造公文書後，再偽冒係公務人
    員持上開文書，向被害人收取金錢等情，經臺灣臺北地方法
    院檢察署檢察官向臺灣臺北地方法院提起公訴，嗣經同法院
    於九十八年十一月九日以九十八年度金訴字第二七號判決，
    就另案被告李秉樺、余建宏、汪智聞、林鈞紹、王炫允、丙○○等人所犯詐欺等罪分別判處罪刑在案，有臺灣臺北地方
    法院檢察署檢察官九十八年度偵字第八七八六號、第一００
    二０號、第一０九八六號起訴書、臺灣臺北地方法院九十八
    年度金訴字第二七號刑事判決書在卷可稽。是依另案被告丙○○上開供證內容、刑事警察局偵七隊員警於九十八年四月
    二日下午四時三十分許在丙○○之車號四０五三－ＱＡ自用
    小客車內查獲被告乙○○上開渣打銀行帳戶存摺影本、身分
    證影本等物，及上開刑事判決書所載另案被告李秉樺、余建
    宏、汪智聞、林鈞紹、王炫允、丙○○等人從事詐欺犯罪等
    情節，堪認被告係將上開渣打銀行帳戶存摺影本、金融卡及
    身分證影本等物，交付與上述另案被告李秉樺、余建宏、汪
    智聞、林鈞紹、王炫允、丙○○等人所屬詐欺集團中負責收
    集人頭帳戶之成員。
(四)、又被告於警、偵訊及本院審理中始終供稱：伊於九十八年一
    月八日看報紙求職廣告，打電話應徵運動彩券負責收錢外勤
    助理工作，而交付前開渣打銀行帳戶存摺影本、提款卡及密
    碼與對方等語，並據其提出九十七年十二月六日離職證明書
    、九十八年一月八日自由時報分類廣告影本各一件在卷可憑
    。而觀之上開報紙廣告上記載「Ｔａｉｗａｎ運彩徵外勤助
    理駐點會計，日領三千，工作輕鬆，時間彈性，男女均可，
    00000000000」等字，且被告使用之00000
    00000號行動電話，分別於九十八年一月九日十三時五
    十二分六秒、十四時四十八分三十六秒、十六時零分五十二
    秒、同月十日十時十八分三十秒、十時三十一分四十一秒、
    十三時五十八分三十九秒，有與上開報紙廣告所刊登聯絡之
    行動電話0000000000號通話聯絡；另於九十八年
    一月九日十四時五十八分四十八秒、十五時七分三十九秒、
    十五時十七分二十四秒，亦有由0000000000號行
    動電話撥打至被告所持用之上開行動電話等情，有被告提出
    威寶電信公司0000000000號網外行動語音通信費
    及來電通聯明細表等件在卷可按，顯見被告看見上開九十八
    年一月八日自由時報分類廣告後，曾多次與刊登該報紙廣告
    之詐欺集團成員以上開行動電話相互聯絡求職事宜；復參以
    刑事警察局偵七隊員警於九十八年四月二日下午四時三十分
    許在上述詐欺集團成員即另案被告丙○○使用之車號四０五
    三－ＱＡ自用小客車內，查獲一般求職者通常會提供給應徵
    人員之被告乙○○上開渣打銀行帳戶存摺影本、身分證影本
    等情，故綜上各情以觀，堪認被告辯稱：其係因應徵台灣彩
    券外勤助理工作之故而遭人詐騙交付上開渣打銀行帳戶存摺
    影本、身分證影本、金融卡及密碼一節，尚非無據。
(五)、被告係因應徵台灣彩券外勤助理工作之故而交付上開渣打銀
    行帳戶存摺影本、身分證影本、金融卡及密碼，業據其供述
    在卷，有如前述；此外，本件復無其他積極證據證明被告交
    付上開渣打帳戶存摺影本、身分證影本、金融卡及密碼等物
    與上述詐欺集團成員時，有從中獲取任何金錢利益之情形，
    則上述詐欺集團成員在向應徵者騙取金融帳戶之金融卡及密
    碼時，既未交付任何金錢利益予交付金融帳戶金融卡及密碼
    之人，衡情，倘被告主觀上真有幫助詐欺集團成員詐欺取財
    之故意或不確定故意，其亦應當知悉此等交付金融帳戶金融
    卡及密碼之舉，將有導致其個人將來遭刑事追訴之虞，被告
    豈會在無任何利益之情況下，將上開渣打銀行帳戶之金融卡
    、密碼，連同上開帳戶存摺影本、身分證影本等物一併交予
    素不相識之第三人之理，反之，被告如係為應徵工作之故，
    始有可能無償交付上開物件資料。再參以被告於審理中供稱
    ：對方原本跟伊說隔天就會跟我聯絡上班的事情，一月九日
    整天都沒有消息，伊一月十日就打電話給對方，但都打不通
    ，伊就去渣打銀行刷伊的存摺，發現帳戶有一筆二十萬元的
    存款，而且被領走了，所以伊就知道被騙了，整個晚上就一
    直打電話給對方，但都打不通，並到林口警察局報案等語，
    亦有與被告上開供述相符之臺北縣政府警察局新莊分局林口
    分駐所警詢調查筆錄影本在卷可稽，顯見當被告發現其應徵
    工作而交付之上開渣打銀行帳戶資料遭詐騙集團利用作為詐
    騙工具後，即主動自行前往其現住地附近之警察局報案，並
    於接受員警詢問時明確陳述其因應徵工作而交付上開帳戶資
    料之過程，由此足徵被告確有受詐欺集團成員以應徵工作為
    幌詐騙而交付上開渣打銀行帳戶之存摺影本、身分證影本、
    金融卡及密碼之可能。
五、綜上所述，本件被告雖將其所有上開渣打銀行帳戶之金融卡
    、密碼連同存摺影本、身分證影本等物一併交予詐欺集團成
    員，然本件實不能排除被告係遭詐欺集團以求職陷阱詐騙其
    存摺影本、身分證影本、金融卡及密碼之可能性，是本院對
    被告是否係基於幫助詐欺取財之犯意而交付其上開渣打銀行
    帳戶之金融卡、密碼乙節，猶有合理之懷疑，認尚未達有罪
    之確信，即難逕為對被告不利之認定。此外，復查無其他積
    極確切之證據足以證明被告確有如公訴人所述之幫助詐欺取
    財犯行，揆諸前揭法條及判例意旨，既不能證明被告犯罪，
    自應為其無罪之諭知。
六、末按地方法院對被告為簡易判決處刑後，經提起上訴，地方
    法院合議庭認應為無罪判決之諭知者，依刑事訴訟法第四百
    五十五條之一第三項準用同法第三百六十九條第二項之規定
    意旨，應由該地方法院合議庭撤銷簡易庭之判決，改依第一
    審通常程序審判（最高法院九十一年度台非字第二一號判決
    意旨參照）。本案既不能明被告犯罪，原審遽為被告有罪之
    判決，尚有違誤，被告上訴意旨否認犯罪，為有理由，應由
    本院合議庭撤銷原判決，自為第一審無罪之判決；至檢察官
    如不服本判決，仍得於法定期間內，向管轄第二審法院提起
    上訴，附此敘明。
據上論斷，應依刑事訴訟法第四百五十五條之一第一項、第三項
、三百六十九條第一項前段、第三百六十四條、第三百零一條第
一項，判決如主文。
本案經檢察官李巧菱到庭執行職務。
中    華    民    國    99    年    2    月    2    日
                  刑事第九庭  審判長法  官  白光華
                                    法  官  賴彥魁
                                    法  官  楊志雄
以上正本證明與原本無異
如不服本判決，應於判決送達後10日內敘明上訴理由，向本院提
出上訴狀 (應附繕本) ，上訴於臺灣高等法院。其未敘述上訴理
由者，應於上訴期間屆滿後20日內向本院補提理由書「切勿逕送
上級法院」。
                                      書記官  陳春銘
中    華    民    國    99    年    2     月    2     日

司法院資訊處製作；財團法人民間司法改革基金會備份。
